臺灣彰化地方法院刑事判決　　　　　　　96年度交易字第89號
公　訴　人　臺灣彰化地方法院檢察署檢察官
被　　　告　甲○○
上列被告因過失致重傷害案件，經檢察官提起公訴（96年度調偵
字第117號），本院判決如下：
    主    文
甲○○因過失傷害人致重傷，處有期徒刑捌月；減為有期徒刑肆
月，如易科罰金，以銀元佰元即新臺幣玖佰元折算壹日。
    犯罪事實
一、甲○○於民國95年4月26日夜間6時55分許，駕駛車牌號碼
    R6-7059號自小客車，沿彰化縣鹿港鎮○○路○段由東往西行
    駛，至鹿港鎮○○里○○路○段與產業道路交岔路口而欲左
    轉進入產業道路時，原應注意汽車行駛至交岔路口，轉彎車
    應暫停讓直行車先行，按當時情形雖天候雨、夜間無照明、
    柏油路面濕潤，惟路面無缺陷、無障礙物、視距良好而無不
    能注意情事，竟於左轉時未停讓直行車先行即貿然左轉，適
    有丙○○騎乘車牌號碼KSE-197號機車沿鹿港鎮○○路○段由
    西往東行駛至該交岔路口，丙○○原亦應注意車前狀況，並
    隨時採取必要之安全措施，及車輛行經無號誌之交岔路口，
    應減速慢行，作隨時停車之準備，依當時情節亦無不能注意
    之情形，竟疏未注意，致其發現甲○○所駕駛車輛左轉時已
    不及剎車，丙○○所騎乘之機車前車頭乃撞擊甲○○所駕駛
    車輛之右側車身，丙○○人車倒地，受有頭部外傷併硬腦膜
    下出血及腦出血、左側顱骨缺損、腦外傷併雙側癱瘓等傷害
    ，且因此致丙○○中樞神經系統遺存極度障礙，無法理解他
    人語言及表達思想，經常需醫療護理或專人周密照護，日常
    生活依賴他人照顧，不能從事任何工作，因肢體癱瘓行動困
    難需使用輪椅代步，目前無法預測其神經功能恢復之可能性
    ，已為不治之重傷害。事故發生後經甲○○報警，警員到達
    時甲○○當場承認為肇事人，自首犯罪而接受裁判。
二、案經丙○○之妻乙○○訴由臺灣彰化地方法院檢察署檢察官
    偵查起訴。
    理    由
壹、證據能力部分：
    本案全部卷證所涵括之供述證據及非供述證據，經公訴人及
    被告同意全部證據之證據能力，是後述所引用證據之證據能
    力均無疑義，合先敘明。
貳、事實認定及論罪科刑部分：
一、上揭犯罪事實，業據被告甲○○於警詢、偵查及本院審理中
    坦認不諱；且當時雖天候雨、夜間無照明、柏油路面濕潤，
    惟路面無缺陷、無障礙物、視距良好等情，有道路交通事故
    調查報告表（一）（二）、道路交通事故現場圖、現場照片
    21張附卷可稽。按汽車行駛至交岔路口，左轉彎時，應行至
    交岔路口中心處左轉，並不得占用來車道搶先左轉，且轉彎
    車應讓直行車先行，道路交通安全規則第102條第1項第4款
    及第6款分別定有明文；是被告於左轉時未停讓直行車先行
    即貿然左轉，且按當時情形又非不能注意，被告應有過失。
    另按，汽車行經無號誌之交岔路口時，應減速慢行，作隨時
    停車之準備，汽車行駛時，駕駛人應注意車前狀況，並隨時
    採取必要之安全措施，道路交通安全規則第93條第1項第2款
    、第94條第3項分別定有明文；被害人丙○○行經上揭無號
    誌之交岔路口，未減速慢行，作隨時停車之準備，依當時情
    節亦無不能注意之情形，其亦有過失。又經送鑑定，臺灣省
    彰化縣區行車事故鑑定委員會及臺灣省車輛行車事故覆議鑑
    定委員會均亦同此認定，有臺灣省彰化縣區行車事故鑑定委
    員會鑑定意見書1份，及臺灣省行車事故覆議鑑定委員會95
    年12月18日府覆議字第0950101095號函1紙在卷可參。又被
    害人就本件車禍雖亦同有上揭過失，然查被告之過失與被害
    人之過失併合而為危害發生之原因時，仍不得阻其過失責任
    ，此有最高法院23年上字第5223號判例意旨可資參照。再查
    ，被害人因本件車禍而受有頭部外傷併硬腦膜下出血及腦出
    血、左側顱骨缺損、腦外傷併雙側癱瘓等傷害，有財團法人
    彰化基督教醫院之診斷證明書附卷可憑；又因此致被害人中
    樞神經系統遺存極度障礙，無法理解他人語言及表達思想，
    經常需醫療護理或專人周密照護，日常生活依賴他人照顧，
    不能從事任何工作，因肢體癱瘓行動困難需使用輪椅代步，
    目前無法預測其神經功能恢復之可能性，此有童綜合醫院一
    般診斷書附卷可按，其與被告上揭過失行為間，具有相當因
    果關係。本件事證明確，被告犯行應堪認定。
二、查刑法於94年2月2日修正公布，並於被告行為後，自95年7
    月1日施行。按行為後法律有變更者，適用行為時之法律，
    但行為後之法律有利於行為人者，適用最有利於行為人之法
    律，現行刑法第2條第1項訂有明文。此條規定乃與刑法第1
    條罪刑法定主義契合，而貫徹法律禁止溯及既往原則，係規
    範行為後法律變更所生新舊法律比較適用之準據法，是刑法
    第2條本身雖經修正，但刑法第2條既屬適用法律之準據法，
    本身尚無比較新舊法之問題，應一律適用裁判時之現行刑法
    第2條規定以決定適用之刑罰法律，先予辨明。又以本次刑
    法修正之比較新舊法，應就罪刑有關之共犯、未遂犯、牽連
    犯、連續犯、結合犯，以及累犯加重、自首減輕暨其他法定
    加減原因（如身分加減）與加減例等一切情形，綜其全部罪
    刑之結果而為比較，最高法院95年5月23日95年度第8次刑庭
    會議決議可資參照。茲就本案有關之新舊法比較部分，臚列
    如下：
（一）刑法第10條第4項第1款至第5款有關重傷之定義，新法在
      毀敗下均增列「或嚴重減損」，依修正理由謂：因實務上
      認毀敗須完全喪失機能，如僅減損甚至嚴重減損機能，縱
      有不治或難治情形，亦不能適用同條項第6款重傷之規定
      ，與該條項第6款規定對其他身體健康之重傷定義之寬嚴
      不一，且嚴重減損機能仍屬普通傷害，實嫌寬縱，故將嚴
      重減損機能亦定義為重傷而增列「嚴重減損」字樣等語，
      是可知新法已增加擴大重傷之範圍，顯已影響行為人刑罰
      之法律效果，自屬法律有變更，應依刑法第2條第1項規定
      比較新、舊法，適用最有利於行為人之法律。經比較結果
      ，應以修正前之規定有利於行為人。
（二）修正後刑法第33條第5款規定「罰金：新臺幣1,000元以上
      ，以100元計算之。」，與修正前刑法第33條第5款規定「
      罰金：1元以上。」不同。比較新舊法結果，以舊法較有
      利於行為人，新法並無對被告較為有利之情形，故依刑法
      第2條第1項前段規定，本案關於刑法第284條第1項後段過
      失重傷害罪之法定刑罰金部分，自應適用行為時之法律即
      修正前刑法第33條第5款規定決定其罰金部分之法定刑。
（三）被告行為後，罰金罰鍰提高標準條例第2條業已刪除，而
      刑法第41條第1項前段關於易科罰金之折算標準已由舊法
      之以銀元100元以上、300元以下折算1日，修正為以新臺
      幣1,000元、2,000元、3,000元折算1日，因屬科刑規範事
      項之變更，其折算標準為裁判時所應諭知，自有就新舊法
      規定比較之必要，經比較新舊法結果，以被告行為時之舊
      法較為有利於被告，本案應適用被告行為時之法律即修正
      前刑法之規定論斷。
（四）刑法第62條有關自首之規定，修正前之舊法規定為「必減
      」其刑，修正後改為「得減」其刑，雖性質上屬刑法裁量
      之事項，惟既影響行為人之刑罰法律效果，應屬法律變更
      之範疇，而有刑法第2條第1項之適用，經比較新舊法，以
      舊法規定「必減」對行為人較為有利，故應適用舊法第62
      條前段規定減輕其刑。
（五）綜上，被告罪刑之結果而為新、舊法比較，揆諸前揭最高
      法院決議及刑法第2條第1項所定之「從舊從輕」原則，適
      用被告2人行為時法律，對被告較為有利，自應適用修正
      前之刑法規定。
三、核被告甲○○所為，係犯刑法第284條第1項後段之過失傷害
    人致重傷罪。被告於犯罪被發覺前，向員警自首而願接受裁
    判，有鹿港分局道路交通事故肇事人自首情形紀錄表1紙在
    卷可參，核與自首要件相符，應依修正前刑法第62條自首之
    規定減輕其刑。爰審酌被告無前科素行尚稱良好、其疏未注
    意交通規則，造成他人重傷害之結果、於犯後坦承犯行、被
    害人亦與有過失之情節、雙方過失程度之輕重，被告肇事後
    至今未能與被害人未達成和解等一切情狀，量處如主文所示
    之刑。
四、末查，被告本件犯罪時間在96年4月24日以前，合於中華民
    國九十六年罪犯減刑條例所定減刑之條件，應予減其宣告刑
    二分之一，故減處為有期徒刑四月；又比較修正前後之易科
    罰金折算標準，以修正前之規定，較有利於被告，故應依刑
    法第2條第1項前段，適用修正前刑法第41條第1項前段規定
    ，定其折算標準。
據上論斷，應依刑事訴訟法第第299條第1項前段，刑法第2條第1
項前段、第284條第1項後段、第62條前段（修正前）、第41條第
1項前段（修正前），罰金罰鍰提高標準條例第1項前段、第2條
（修正刪除前），中華民國九十六年罪犯減刑條例第2條第1項、
第3款、第7條、第9條，判決如主文。
本案經檢察官吳宗達到庭執行職務
中　　華　　民　　國　　96　　年　　 8　　月　　22　　日
                  交通法庭        法  官  吳俊螢
以上正本證明與原本無異。
如不服本判決，應於判決送達後10日內，向本院提出上訴書狀，
上訴書狀應「敘述具體上訴理由」，並按他造當事人之人數附繕
本。「切勿逕送上級法院」。
告訴人或被害人對於判決如有不服具備理由請求檢察官上訴者，
其上訴期間之計算係以檢察官收受判決正本之日期為準。
中　　華　　民　　國　　96　　年　　 8　　月　　22　　日
                                  書記官  林怡吟
附錄本案論罪科刑法條全文：
中華民國刑法第284條
因過失傷害人者，處6 月以下有期徒刑、拘役或500 元以下罰金
，致重傷者，處1 年以下有期徒刑、拘役或500 元以下罰金。
從事業務之人，因業務上之過失傷害人者，處1 年以下有期徒刑
、拘役或1 千元以下罰金，致重傷者，處3 年以下有期徒刑、拘
役或2 千元以下罰金。
